臺灣宜蘭地方法院民事裁定
110年度消債更字第30號
聲  請  人
即  債務人  陳姍姍  
代  理  人  王友正律師
相  對  人
即  債權人  國泰世華商業銀行股份有限公司

法定代理人  郭明鑑  


相  對  人
即  債權人  渣打國際商業銀行股份有限公司

法定代理人  龐維哲  




相  對  人
即  債權人  台新國際商業銀行股份有限公司


法定代理人  尚瑞強  


相  對  人
即  債權人  中國信託商業銀行股份有限公司


法定代理人  利明献  


相  對  人
即  債權人  和潤企業股份有限公司

法定代理人  劉源森  


相  對  人
即  債權人  裕融企業股份有限公司

法定代理人  嚴陳莉蓮


上列聲請人即債務人因消費者債務清理事件聲請更生，本院裁定
如下：
    主  文
債務人甲○○自民國一百一十一年五月十三日下午五時起開始更生
程序。
命司法事務官進行本件更生程序。
    理  由
一、按債務人對於金融機構負債務者，在聲請更生或清算前，應
    向最大債權金融機構請求協商債務清償方案，或向其住、居
    所地之法院或鄉、鎮、市、區調解委員會聲請債務清理之調
    解，消費者債務清理條例第151條第1項定有明文。次按，債
    務人不能清償債務或有不能清償之虞，且無擔保或無優先權
    之本金及利息債務總額未逾新臺幣（下同）1,200萬元者，
    於法院裁定開始清算程序或宣告破產前，得向法院聲請更生
    ，觀諸同條例第3條、第42條第1項規定自明。又法院開始更
    生程序之裁定，應載明其年、月、日、時，並即時發生效力
    。法院開始更生或清算程序後，得命司法事務官進行更生或
    清算程序，必要時得選任律師、會計師或其他適當之自然人
    或法人一人為監督人或管理人，復為同條例第45條第1項、
    第16條所明定。
二、聲請意旨略以：伊有不能清償債務之虞，前已向本院聲請債
    務清理之調解，惟伊無力負擔債權人提出之清償條件，故調
    解不成立。又伊無擔保或無優先權之本金及利息債務總額未
    逾1,200萬元，復未經法院裁定開始清算程序或宣告破產，
    爰聲請更生等語。
三、經查：
  ㈠聲請人以其有不能清償債務情事，向本院聲請消費者債務清
    理前置調解，經本院以110年度司消債調字第42號聲請調解
    事件受理在案，因雙方就還款條件無法達成協議，致於民國
    110年11月16日調解不成立等情，業據提出本院調解不成立
    證明書影本為證，復經本院依職權調取本院110年度司消債
    調字第42號全卷核閱無誤，自堪信為真實。故聲請人已踐行
    向最大債權金融機構請求協商債務清償方案之程序，始向本
    院提出更生之聲請，於程序上即無不合之處。是以，本院自
    應綜合聲請人目前全部收支及財產狀況，評估其是否已達不
    能維持符合人性尊嚴之最低生活條件，而有「不能清償債務
    或有不能清償之虞」之情形。
　㈡依聲請人提出之債權人清冊所載，其負債務總金額為1,566,4
    45元。然經本院於110年12月9日向各該債權人查詢關於聲請
    人目前積欠債務總額結果，計算至111年1月15日為止，包含
    本金、利息、違約金在內之無擔保或無優先權債務總額為1,
    547,946元（國泰世華商業銀行股份有限公司334,660元、渣
    打國際商業銀行股份有限公司100,000元、台新國際商業銀
    行股份有限公司28,601元、中國信託商業銀行股份有限公司
    116,443元、和潤企業股份有限公司355,886元、裕融企業股
    份有限公司612,356元），雖與聲請人提出清冊所載之債權
    金額有所出入，惟其總額仍未逾1,200萬元。從而，聲請人
    無擔保或無優先權之債務總額既未逾1,200萬元，則其向本
    院聲請更生，於法尚無不合。
  ㈢次查，聲請人自96年11月任職於神腦國際企業股份有限公司
    迄今，每月薪資平均收入32,000元，此有薪資明細、郵政存
    簿儲金簿內頁、勞工保險被保險人投保資料表暨其明細在卷
    可稽，是以32,000元作為核算聲請人目前每月償債能力之依
    據，應屬適當。
  ㈣按債務人必要生活費用，以最近一年衛生福利部或直轄市政
    府所公告當地區每人每月最低生活費1.2倍定之；受扶養者
    之必要生活費用，準用第一項規定計算基準數額，並依債務
    人依法應負擔扶養義務之比例認定之；前二項情形，債務人
    釋明更生期間無須負擔必要生活費用一部或全部者，於該範
    圍內，不受最低數額限制；債務人證明確有必要支出者，不
    受最高數額及應負擔比例之限制；債務人聲請更生或清算時
    所提財產及收入狀況說明書，其表明每月必要支出之數額，
    與本條例第64條之2第1項、第2項規定之認定標準相符者，
    毋庸記載原因、種類及提出證明文件，消費者債務清理條例
    第64條之2第1項、第2項、第3項、消費者債務清理條例施行
    細則第21條之1第3項定有明文。查聲請人陳明每月必要支出
    為15,946元，惟未據其提出相關單據為證，是本院衡諸上開
    規定已然綜合各項支出決定債務人必要生活費用數額，如若
    債務人持上開規定為據，主張其每月必要生活費用若干，而
    免為記載生活必要費用之原因、種類及提出證明文件，自無
    於上開費用以外，再持相關單據主張他項費用之餘地。準此
    ，本院審酌聲請人現居於宜蘭縣，堪認其目前每月生活必要
    費用，應以行政院衛生福利部所公告之110年度臺灣省平均
    每人每月生活之最低生活費13,288元之1.2倍即15,946元為
    計算，尚屬合理。至對於未成年子女之權利義務，由父母共
    同行使或負擔。父母對於未成年子女之扶養義務，不因結婚
    經撤銷或離婚而受影響，民法第1084條第2項、第1089條第1
    項、第1116條之2分別定有明文。是以，夫妻雙方雖已離婚
    且約定未成年子女之權利義務行使與負擔皆由當事人之一方
    任之，惟他方與未成年子女之身分關係並不因此受影響，仍
    應負擔對未成年子女之扶養義務，且不因當事人一方之經濟
    能力足使未成年子女獲得滿足而使他方免除共同保護教養義
    務。聲請人主張其已離婚，每月需負擔其未成年子女扶養費
    共15,946元部分，本院衡以聲請人之長女係98年1月生，現
    年13歲，為未成年人，無所得、財產等情，有戶籍謄本在卷
    可按，有受聲請人扶養之必要，而上開扶養義務應由聲請人
    及其子女之生父共同負擔，是依消費者債務清理條例第64條
    之2第2項規定，以上開每人每月最低生活費1.2倍計算，聲
    請人應負擔之扶養費應以7,973元（計算式：13,288×1.2÷2＝
    7,973元）範圍內為適當，惟業經聲請人當庭表示其未負擔
    此部分之扶養費，有本院111年3月31日之訊問筆錄在卷可參
    ，故此聲請人部分之請求應屬無據。又衡以聲請人之次女係
    108年8月生，現年2歲，為未成年人，無所得、財產等情，
    有戶籍謄本、108、109年度綜合所得稅各類所得資料清單及
    全國財產稅總歸戶財產查詢清單在卷可按，有受聲請人扶養
    之必要。而上開扶養義務應由聲請人及其子女之生父共同負
    擔，是依消費者債務清理條例第64條之2第2項規定，以上開
    每人每月最低生活費1.2倍計算，聲請人應負擔之扶養費應
    以7,973元（計算式：13,288×1.2×2＝7,973元）範圍內為適
    當，是聲請人主張次女之扶養費7,973元，未逾上開金額，
    應屬合理。準此，聲請人每月必要支出金額為31,892元（計
    算式：15,946元＋7,973元＝23,919元）。
  ㈤經核聲請人現每月所得收入為32,000元，扣除其必要支出23,
    919元後，所剩之餘額為8,081元（計算式：32,000元－23,91
    9元＝8,081元），復參以債權人陳報之債權總額已達1,547,9
    46元，以聲請人目前每月所得餘額8,081元，且別無其他財
    產，有全國財產稅總歸戶財產查詢清單在卷可參，縱將其保
    險解約所獲之解約金11,326亦不足以清償，是以債務人目前
    每月所得餘額8,081元及其積欠債務總金額1,547,946元觀之
    ，縱不計未來累積之利息及違約金，尚須15年餘始可清償完
    畢，衡量聲請人將來尚具謀生能力之期間並其收入之多寡及
    必要生活費用之用度等節，堪認已具有不能清償債務之情事
    ，而有藉助更生制度調整其與債權人間之權利義務關係，重
    建經濟生活之必要，自應許聲請人得藉由更生程序清理債務
    。　　
四、綜上所述，本件聲請人為一般消費者，未從事營業活動，依
    其全部收支及財產狀況，有不能清償債務之情事，而其所負
    無擔保或無優先權之債務總額未逾1,200萬元，且未經法院
    裁定開始清算程序或宣告破產，復無消費者債務清理條例第
    6條第3項、第8條或第46條各款所定駁回更生聲請之事由存
    在，則聲請人聲請更生，依法尚無不符，應予准許，並依消
    費者債務清理條例第16條第1項前段之規定，命由司法事務
    官進行本件更生程序。
五、依消費者債務清理條例第11條第1項、第45條第1項、第16條
    第1項前段，裁定如主文。
中　　華　　民　　國　　111 　年　　5 　　月　　13　　日
                  民事庭  法  官  張淑華
以上正本係照原本作成。
本裁定不得抗告。
中　　華　　民　　國　　111 　年　　5 　　月　　13　　日
                          書記官  謝佩欣